臺灣士林地方法院民事判決　　　　　　　100年度訴字第101號
原　　　告　　簡美娥　
訴訟代理人　　呂金貴律師
被　　　告　　徐立農　
兼訴訟代理人　徐展珅　
上列當事人間因過失傷害案件，原告提起刑事附帶民事訴訟請求
損害賠償事件，經本院刑事庭裁定（99年度審交附民字第240 號
）移送前來，本院於民國100 年5 月4 日言詞辯論終結，判決如
下：
    主  文
被告應連帶給付原告新臺幣壹拾玖萬肆仟貳佰捌拾元，及自民國
九十九年十二月一日起至清償日止，按年息百分之五計算之利息
。
原告其餘之訴駁回。
訴訟費用由被告連帶負擔三分之一，餘由原告負擔。
本判決原告勝訴部分得假執行。但被告如以新臺幣壹拾玖萬肆仟
貳佰捌拾元為原告預供擔保後，得免為假執行。
原告其餘假執行之聲請駁回。
    事實及理由
甲、程序方面：
    按「訴狀送達後，原告不得將原訴變更或追加他訴，但有下
    列情形之一者，不在此限：三擴張或減縮應受判決事項之聲
    明者。」民事訴訟法第255 條第1 項第3 款定有明文。查原
    告提起附帶民事起訴時，訴之聲明第一項係請求被告應連帶
    給付新臺幣（下同）50萬5150元，及自起訴狀繕本送達之翌
    日起至清償日止，按年息百分之五計算之利息（下稱遲延利
    息）。嗣於民國100 年3 月16日本院言詞辯論期日，因被告
    表示係在99年11月底之前收受起訴狀繕本，原告當庭將請求
    之遲延利息起算日更正為自99年12月1 日起算。復於100 年
    4 月6 日具狀及100 年5 月4 日本院言詞辯論期日將請求金
    額變更為58萬3450元。核其變更係減縮及擴張應受判決事項
    之聲明，揆諸前開法條規定，自應予准許。
乙、實體方面：
一、原告起訴主張：被告徐立農於99年2 月25日下午6 時10分許
    ，騎乘車牌BGJ-175 號重型機車沿臺北市○○區○○路由東
    往西方向行駛，行經福林路與忠勇街交岔路口時，本應注意
    駕駛汽車應依速限標誌行駛，而該路段之速限為時速50公里
    ，且依當時情形天候為晴天、夜間有照明、路面無缺陷、無
    障礙物且視距良好，並無不能注意之情事，仍超速以80公里
    之時速駛入該路口，適原告騎乘車牌CZL-767 號重型機車沿
    忠勇街由北往南方向行駛進入該路口，為被告徐立農所騎乘
    之機車撞擊，原告人車滑倒，因而受有右腳內外踝骨折之傷
    害。被告徐立農涉及之過失傷害犯行，由臺灣士林地方法院
    檢察署檢察官以99年度偵字第12830 號起訴書提起公訴，經
    本院以99年度審交簡字第237 號判決判處有期徒刑3 月確定
    ，而被告徐立農於本件車禍時為未成年人，被告徐展珅為其
    法定代理人，原告因上開傷害而支出如附表所示共計28萬34
    50元之費用，屬於增加生活上之需要，同時受有非財產上之
    損害30萬元，爰依侵權行為之法律關係，請求被告連帶賠償
    等語。並聲明：(一)被告應連帶給付原告58萬3450元，及自99
    年12月1 日起至清償日止，按年息百分之五計算之利息。(二)
    願供擔保請准宣告假執行。
二、被告二人對於被告徐立農在上開時、地騎乘機車之過失行為
    造成原告有上開傷害，所涉及之刑事過失傷害部分，業經本
    院判處有期徒刑3 月確定，以及附表中原告請求之部分金額
    （詳後述）等情不予爭執外，僅以被告徐立農領有合法駕照
    可騎乘機車，且被告徐展珅亦曾叮囑徐立農騎乘機車時要注
    意交通安全，故徐立農騎乘機車發生本件車禍，被告徐展珅
    並無監督不周之情事，不應令被告徐展珅負侵權行為之連帶
    賠償責任，以及原告就附表其餘之請求並無依據，以及非財
    產上損害之請求金額過高等語置辯。並聲明：(一)駁回原告之
    訴。(二)如受不利之判決，願供擔保請准免為假執行。
三、兩造不爭執之事實：
  (一)被告徐立農涉及之過失傷害犯行，由臺灣士林地方法院檢察
    署檢察官以99年度偵字第12830 號起訴書提起公訴，經本院
    以99年度審交簡字第237 號判處有期徒刑3 月，被告徐立農
    不服提起上訴後撤回上訴而告確定，有臺灣高等法院被告前
    案記錄表可參（本院卷第41、42頁）。
  (二)被告徐立農為79年9 月1 日生，於本件車禍發生時（99年2
    月25日）尚未成年，被告徐展珅為被告徐立農之法定代理人
    ，有被告徐立農個人戶籍資料可佐（99年度審交附民字第24
    0號卷〈下稱附民卷〉第31頁）。
  (三)被告除爭執附表編號13、15、23、25至31之數額外，對於原
    告請求之其餘數額1 萬5030元（2150+1500+390+300+590+30
    0+390+300+390+300+1110+300+390+300+200+320+500+500+5
    00+500+500+500+500+2100+200 ）並不爭執（本院卷第97背
    面）。
四、兩造之爭點：
  (一)被告徐展珅應否負法定代理人之連帶賠償責任？
  (二)原告得請求賠償之數額若干？
五、得心證之理由：
  (一)按「汽車、機車或其他非依軌道行駛之動力車輛，在使用中
    加損害於他人者，駕駛人應賠償因此所生之損害。」、「不
    法侵害他人之身體或健康者，對於被害人因此喪失或減少勞
    動能力或增加生活上之需要時，應負損害賠償責任。」、「
    不法侵害他人之身體、健康、名譽、自由、信用、隱私、貞
    操，或不法侵害其他人格法益而情節重大者，被害人雖非財
    產上之損害，亦得請求賠償相當之金額。」、「無行為能力
    人或限制行為能力人，不法侵害他人之權利者，以行為時有
    識別能力為限，與其法定代理人連帶負損害賠償責任。」民
    法第191 條之2 前段、第193 條第1 項、民法第195 條第1
    項前段、第187 條第1 項前段分別定有明文。經查，被告徐
    立農上開時、地騎乘機車之過失行為造成原告身體受傷，則
    原告主張被告徐立農應負侵權行為之損害賠償責任，即屬有
    據。次查，被告徐立農為於本件車禍發生時（99年2 月25日
    ）尚未成年，係限制行為能力人，且於行為時亦有識別能力
    ，被告徐展珅為被告徐立農之法定代理人，依前開規定，自
    應與被告徐立農連帶負侵權行為之損害賠償責任。雖被告徐
    展珅辯稱：被告徐立農領有合法駕照，伊亦曾叮囑徐立農騎
    乘機車時要注意交通安全，其騎乘機車發生本件車禍，難認
    伊有監督不周云云。然查，領有合格之汽車駕駛執照，僅係
    政府初步承認持有人通過駕駛之資格，有駕駛能力而已，並
    不得因此使法定代理人免除對未成年子女之監督責任。被告
    徐展珅就其監督並未疏懈或縱加以相當監督而仍不免發生損
    害之免責事由，既未能舉證證明，則此部分辯解，尚不足採
    。
  (二)次按損害賠償之範圍，應以被害人實際所受損害為衡；又當
    事人主張有利於己之事實者，就其事實有舉證之責任，此觀
    民法第216 條第1 項及民事訴訟法第277 條前段之規定自明
    。查原告除得請求被告不爭執之1 萬5030元（見三、(三)所示
    ）外，茲就原告其餘之請求，逐一審酌如下：
  1.附表編號13：原告主張所受傷害，因聽從振興醫療財團法人
    振興醫院（下稱振興醫院）醫師之建議，於99年3 月14日支
    出5 萬元購買膠原蛋白及康骨寧保健食品，屬於生活上必需
    支出之費用云云，雖據原告提出統一發票影本1 紙為佐（附
    民卷第21頁）。然查，原告所提振興醫院之診斷證明書（附
    民卷第5 頁），並無任何建議原告購買上開食品之醫囑記載
    ，原告復未舉證證明購買之必要性，則此部分之請求，即無
    理由。
  2.附表編號15：原告主張於振興醫院治療3 、4 個月後，因原
    告之腿部肌肉仍硬化無力支撐身體重量，經復健師建議以針
    灸治療，自99年6 月28日至99年8 月27日，每週1 、3 、5
    前往董延齡中醫診所進行針灸治療，支出共1 萬3250元，業
    據原告提出董延齡中醫診所之診斷證明書、醫療費用證明各
    1 紙為佐（均影本，附民卷第7 、22頁），雖被告否認上開
    支出為原告生活上必需支出之費用云云。然查，依原告所提
    振興醫院99年4 月6 日出具之診斷證明書（附民卷第5 頁）
    ，已載明原告所受傷害，以支持架固定中，宜休息6 個月，
    足認振興醫院之醫師係預估原告所受傷勢，應以支持架固定
    之方式休息至99年10月初。而原告腿部既須以支持架固定持
    續數月之久，因腿部肌肉無法運動，進而導致腿部無力支撐
    身體重量之情形，亦屬可能且合於常情，自有藉助外力（例
    如針灸）以增加腿部力量之必要。再參酌原告主張針灸治療
    之期間均在上開醫師預估休息期間內，且原告所提之董延齡
    中醫診出具之醫療費用證明，亦詳細列出支出之掛號費、內
    服藥費及針灸費等項目，本院認為原告因此支出1 萬3250元
    ，應屬原告生活上必需支出之費用，故被告上開所辯，尚不
    足採。
  3.附表編號23：原告主張因傷痛於夜間無法入睡，經醫師之建
    議，於99年3 月27日加看精神科門診，而支出醫療費460 元
    及來回計程車之車資300 元，為增加生活上之必需支出云云
    ，雖據原告提出臺北榮民總醫院出具之門診醫療費用明細收
    據影本1 紙為佐（附民卷第23頁）。然被告已否認其必要性
    ，原告復未舉證證明前往精神科門診與本件車禍所受傷勢間
    之關連性，則此部分之請求，亦無理由。
  4.附表編號25、30：原告主張因腳底酸痛且麻，無法行動入睡
    ，自99年6 月20日起至99年8 月31日前往天母峇里養生會館
    施行腳底按摩而支出2 萬元之費用；復於本件起訴前後，仍
    有每日前往該養生會館施行腳底按摩之必要，又支出6 萬元
    之費用，均屬於生活上必需支出之費用云云，固據原告提出
    統一發票影本2 紙（附民卷第24頁、本院卷第65頁）為佐。
    然參酌原告所提宸安復健科診所出具之診斷證明書記載（附
    民卷第8 頁），可知原告自99年5 月17日起至99年8 月7 日
    有前往該診所接受27次復健治療，又原告自99年6 月28日至
    99年8 月27日亦有至董延齡中醫診所進行針灸治療之情形，
    已如前述。則原告在接受上開復健治療及針灸治療之同時或
    之後，是否有再施行腳底按摩之必要，即有可疑，原告復未
    能舉證證明上開2 筆費用，屬於生活上必需之支出，則此部
    分之請求，顯屬無據。
  5.附表編號26、27、28：原告主張因腳部酸痛，經中醫師建議
    服用中藥用以補骨通氣脈絡，而支出9360元之費用；另支出
    每日所需陣痛消炎貼布之費用6250元；又因原告在傷口處貼
    藥膏後發癢，不得不購買止癢藥膏或藥布來擦拭，而有雜項
    支出5000元之費用云云。然查，原告提出之董延齡中醫診所
    醫療費用證明，已有列出內服藥之費用，則原告是否有再服
    用其餘中藥以補骨通氣脈絡之必要，尚屬有疑。且原告就上
    開3 筆支出，亦未提出任何證據可資佐憑，故此部分之請求
    ，均難認為有理由。
  6.附表編號29：原告主張因受傷生活無法打理，有請家庭幫傭
    做家事之必要，每星期3 次，每次之費用為1000元，共支出
    7 萬2000元之費用，業據原告提出估價單影本23紙（本院卷
    第84頁以下，原告提出之估價單雖有24紙，然99年4 月24日
    之估價單係重複開立）為佐。經查，振興醫院之醫師預估原
    告之受傷情形，應以支持架固定之方式休息至99年10月初，
    已如上述。而原告須另以柺杖支撐以方便行動，亦據原告提
    出照片2 紙為佐（附民卷第10、11頁），足認原告日常家事
    之處理（例如打掃、洗衣、購物等），應認有他人提供協助
    之必要。至於被告雖辯稱原告有家人可以幫忙，並無請求幫
    傭做家事之必要云云，然按，親屬間對於行動不便者之照顧
    或幫忙，縱因出於親情而未支付該費用，然其所付出之勞力
    ，顯非不能以金錢為評價，此種基於身份關係之恩惠，自不
    能加惠於加害人，亦應比照一般看護情形，認被害人受有相
    當看護費之損害，命加害人賠償，始符民法第193 條第1 項
    所定「增加生活上需要」之意旨，故被告上開辯解，尚屬無
    據。惟本院認為原告請求幫傭做家事之次數及支出，如以原
    告請求之23週內（99年3 月2 日起至99年7 月31日止），以
    每週2 次，每次1000元計算，尚稱合理，亦即原告此部分之
    支出在4 萬6000元（1000*2*23 ）之範圍內，屬原告生活上
    必需支出之費用，得請求被告連帶賠償，而原告請求逾上開
    數額部分，應無理由。
  7.附表編號31：原告主張因右腳受傷，致身體無法平衡走路，
    必須以瑜珈復健方式增加體能，所支出參加瑜珈課程之費用
    3 萬1800元，亦屬於生活上必需支出之費用云云，雖據原告
    提出課程協議書影本1 紙（本院卷第66頁）。惟查，依原告
    所提上開董延齡中醫診所之診斷證明書，可知提出原告接受
    治療之最後日期為99年8 月27日，之後並無接受治療之情形
    ，則原告之後於99年9 月24日參加上開瑜珈課程，是否屬於
    治療上所必要，非無疑問。況原告所參加之瑜珈課程，復非
    由醫療機構所開設。故原告此部分之請求，實難認為有理由
    。
  8.原告得請求之非財產上之損害：本院斟酌原告為45年8 月9
    日生、實踐大學社會工作進修學分班修業完畢，原告所受之
    傷害程度，於受傷時為53歲，遽遭上述之傷害，非但個人受
    有身體之痛苦，亦足使其生活秩序大受影響，且造成生活上
    之不便；以及被告徐立農為79年9 月1 日生，大學肄業，其
    騎乘車輛之過失程度、行為後坦承上開侵權行為，亦因本件
    過失傷害行為遭本院判處有期徒刑3 月確定，以及被告徐展
    珅為高職畢業，兩造之經濟狀況等一切情形，認為原告請求
    之非財產上損害於12萬元之範圍內，尚屬公允。
六、綜上所述，原告基於侵權行為之法律關係，得請求被告連帶
    賠償之數額為19萬4280元（15030+13250+46000+120000）。
    從而，原告請求被告連帶給付19萬4280元，及自99年12月1
    日起至清償日止，按年息百分之五計算之利息，為有理由，
    應予准許。原告逾此部分之請求為無理由，應予駁回。
七、按通常程序所命給付之金額未逾50萬元之判決，法院應依職
    權宣告假執行，民事訴訟法第389 條第1 項第5 款定有明文
    ，依上開規定，本件原告勝訴部分，本院自應依職權宣告假
    執行，尚無必要再命原告供擔保始得假執行。又被告陳明願
    供擔保，請准宣告免為假執行，爰宣告被告如提供主文所示
    之擔保金額後得免為假執行。至於原告其餘敗訴部分所為假
    執行之聲請，因該部分訴之駁回而失所依據，自不應准許，
    併予駁回之。
八、據上論結，原告之訴為一部有理由、一部無理由，依民事訴
    訟法第79條、第85條第2 項、第389 條第1 項第5 款、第39
    2 條第2 項，判決如主文。
中    華    民    國   100    年    5     月    27    日
                  民事第一庭  法  官  林政佑
以上正本係照原本作成。
如對本判決上訴，應於判決送達後20日內向本院提出上訴狀；若
委任律師提起上訴者，應一併繳納上訴審裁判費，否則本院得不
命補正逕行駁回上訴。
中    華    民    國   100    年    5     月    27    日
                              書記官  蔡岳霖